【裁判字號】    95,訴,419
【裁判日期】    950526
【裁判案由】    妨害自由等
【裁判全文】
臺灣臺北地方法院刑事判決               95年度訴字第419號
公  訴  人  臺灣臺北地方法院檢察署檢察官
被      告  甲○○
上列被告因妨害自由等案件，經檢察官提起公訴（95年度偵字第
2689號），本院就被訴事實為有罪之陳述，經本院合議庭裁定由
受命法官以簡式審判程序審理，判決如下：
    主  文
甲○○以非法方法，剝奪人之行動自由，處有期徒刑參月，如易
科罰金，以參佰元折算壹日。
    事  實
一、甲○○與乙○○原為男女朋友，二人於民國94年3月間分手
    後，甲○○欲與乙○○復合，遂於95年1月18日下午5時20分
    許，至乙○○所任職奇唯科技股份有限公司」（位於台北市
    中正區○○路○段213號12樓，下稱奇唯公司）外等候，見乙
    ○○不予理會，心有不甘。至當日下午5時50分，甲○○見
    乙○○步出該樓女廁欲返回公司之際，在廁所門口將乙○○
    攔下，適乙○○之同事王怡琇行經該處，乙○○即向王怡琇
    求援，甲○○見乙○○依然執意離去，竟基於剝奪人行動自
    由之犯意，突然出手從後方勒住乙○○之頸部，將其強行拖
    至公用男廁所內，並壓制在洗手台下方，致使不能離去，王
    怡琇見狀奔回奇唯公司呼救，公司同事謝燦漳趕至搭救時，
    甲○○為不讓乙○○離開，又出手強拉住其頭髮，而以非法
    方法剝奪乙○○之行動自由，在拉扯間致使乙○○受有右臉
    部挫傷3公分、頭部挫傷3公分及頸部皮下點狀出血3×2公分
    等傷害，直至謝燦漳及其他同事奮力搭救將甲○○架開，乙
    ○○始得以脫離控制。
二、案經乙○○訴請臺北市政府警察局中正第一分局報請臺灣臺
    北地方法院檢察署檢察官偵查起訴。
    理  由
一、上揭事實，業據被告甲○○於警偵訊及本院審理時自白：「
    （問：你於何時至被害人乙○○工作地點？）我是於今（18
    ）日17時20分許，至台北市○○路○段213號12樓。‧‧‧想
    與被害人乙○○復合。‧‧‧我是在她開完會後，看見她走
    出公司門口，當時我叫她，她不理我，又走回她的辦公室，
    我繼續在公司等她，17時50分許，見她要上廁所，我便在廁
    所外等她，‧‧‧我要求她一同到一樓騎樓地談，因被害人
    不要，執意要走，我便與她在男廁外發生拉扯，‧‧‧拉扯
    到男廁所‧‧‧，對方的男同事就進來壓制我」、「（問：
    你去找乙○○作何事？）她是我前女友，我是去找她談復合
    之事，我是有勒住她之胸口，她跌倒。（問：你把她拖到廁
    所幹什麼？）我們起爭執後，我把她強拉到廁所」、「（問
    ：對檢察官起訴之犯罪事實有何意見？）我承認犯罪」等語
    不諱（見偵查卷第8、9、27頁、本院95年5月12日準備程序
    筆錄第2頁、同日審判筆錄第2頁），核與證人即被害人乙○
    ○於警詢指證：「我上完廁所出去門外時，我就看到甲○○
    在門口等我，當時甲○○想要跟我說話，我並沒有理會他，
    ‧‧‧甲○○突然從我後面勒住我的脖子，並把我拖到男生
    廁所架在洗手台下面讓我不能行動，沒多久，我公司的男同
    事就過來幫助我把甲○○架開，當我要逃開的時候，甲○○
    又抓住我的頭髮讓我不能逃跑，之後我公司的男同事有幾個
    就過去跟他扭打在一起，我才順利離開」等語（見偵查卷第
    11 頁），證人王怡琇於警詢時證述：「我步出廁所時，就
    發現同事乙○○向我求救，請我進入公司叫人前來協助她，
    當我欲進入公司時，即發現‧‧‧甲○○已強押同事至廁所
    內，以勒住脖子之方式，後來即見其他同事趕出來協助」等
    語（見偵查卷第13頁），及證人謝燦漳於警詢時證稱：「同
    事王怡琇從廁所內跑出來呼救，告知大家乙○○在廁所內遭
    其前男友甲○○施暴，叫大家前去搭救，當我到達廁所時發
    現乙○○癱坐在地上，而甲○○作勢要抓乙○○，我即前往
    擋在兩人中間，‧‧‧甲○○又以手抓住乙○○之頭髮，而
    乙○○欲掙脫其抓頭髮而往廁所內閃避，而甲○○一直抓著
    不放，並繼續壓著乙○○一直癱坐在地上，直到有其他同事
    前來幫忙拉開甲○○」等語之情節大致相符（見偵查卷第15
    頁）。此外，被害人乙○○因被告拉扯壓制其行動自由之強
    暴行為，而受有右臉部挫傷3公分、頭部挫傷3公分及頸部皮
    下點狀出血3×2公分等傷害，並有國立台灣大學醫學院附設
    醫院出具之診斷證明書可稽（見偵查卷第38頁），且為被告
    所不爭執，足認屬實。本件事證明確，被告非法剝奪被害人
    行動自由之犯行，堪以認定，應予依法論科。
二、核被告所為，係犯刑法第302條第1項之非法剝奪人之行動自
    由罪。惟被害人所受臉部挫傷3公分、頭部挫傷3公分及頸部
    皮下點狀出血3×2公分等傷害，係因被告為阻止被害人離去
    時，拉扯頭髮、身體造成碰撞所致，此據證人即被害人乙○
    ○於本院審理時結證：「（問：你所受這些傷害，被告是不
    讓你離開造成的，還是故意傷害你的行為？）他當時並沒有
    動手打我，應該是被告當時不想讓我離開所造成的傷害結果
    」等語在卷（見本院95年5月12日審判筆錄第3頁），足信被
    告於警詢時辯稱：「（問：當時你是否有動手毆打被害人乙
    ○○？為何‧‧‧造成她受傷，你做何解釋？）我沒有。可
    能是我與她發生拉扯時所造成的傷」等語（見偵查卷第9頁
    ），應非子虛，堪信屬實。承此，造成被害人受傷之原因，
    本即為被告實行剝奪行動自由之強暴手段，難認係另基於傷
    害故意。被害人所受上開傷害，應評價為妨害行動自由犯行
    之當然結果，不另論罪。起訴書認定被告並犯刑法第277條
    第1項之傷害罪嫌，尚有未洽，惟因另認與上開非法剝奪人
    之行動自由罪，有牽連犯之裁判上一罪關係，本院尚無庸另
    為無罪之諭知。又刑法第302條第1項之剝奪人之行動自由罪
    及第304條第項之強制罪，其所保護之法益，均為被害人之
    自由，惟第302條第1項之法定刑，既較第304條第1項為重，
    故行為人以強暴脅迫使人行無義務之事，或妨害人行使權利
    之目的，其方法已達於剝奪人之行動自由之程度時，其以強
    暴脅迫使人行無義務之事或妨害人行使權利之行為已為剝奪
    人行動自由之行為所吸收，祇成立剝奪人行動自由罪，並無
    同法第55條之適用（最高法院86年度台上字第2504號裁判要
    旨參照）。被告上開剝奪被害人行動自由之行為，雖同時發
    生妨害其意思決定自由之結果，然此為剝奪行動自由之當然
    結果，不另論罪。爰審酌被告與被害人分手後有意挽回，見
    被害人無意與之復合，憤而以上開剝奪行動自由之手法加害
    於被害人，造成被害人受有上開身體上之傷害，並帶給被害
    人內心恐懼與不安，被告受有專科畢業之教育程度，對於男
    女感情一事，無法理性和平處理，竟對於柔弱之被害人訴諸
    暴力，惟念其犯後坦承犯行，並表悔意等一切情狀，本院認
    公訴人具體求處有期徒刑3月，實屬妥適而允當，量處如主
    文所示之刑，並諭知易科罰金之折算標準，以資懲儆。
據上論斷，應依刑事訴訟法第273條之1第1項、第299條第1項前
段，刑法第302條第1項、第41條第1項前段，罰金罰鍰提高標準
條例第1條前段、第2條，判決如主文。
本案經檢察官詹喬偉到庭執行職務
中    華    民    國    95    年    5     月    26   日
                  刑事第一庭    法  官  吳秋宏
以上正本證明與原本無異。
如不服本判決，應於判決送達後10日內，向本院提出上訴狀。
                                書記官  高菁菁
中    華    民    國    95    年    5     月    26    日
附錄本案論罪科刑法條全文：
中華民國刑法第302條
(剝奪他人行動自由罪)
一私行拘禁或以其他非法方法，剝奪人之行動自由者，處5年以
  下有期徒刑、拘役或300元以下罰金。
二因而致人於死者，處無期徒刑或7年以上有期徒刑，致重傷者
  ，處3年以上10年以下有期徒刑。
三第1項之未遂犯罰之。


司法院資訊處製作；財團法人民間司法改革基金會備份。
